【裁判字號】    91,易,2305
【裁判日期】    920226
【裁判案由】    竊盜
【裁判全文】
臺灣臺中地方法院刑事判決                        九十一年度易字第二三五號
    被      告  丙○○
    選任辯護人  溫文昌律師
右列被告因竊盜案件，經檢察官提起公訴（九十一年度偵字第一一九八八號），本院
判決如左：
    主  文
丙○○無罪。
    理  由
一、公訴意旨略以：被告丙○○借住於臺中市○區○○街三十二號「賺錢時代社區」
    大樓，因對於該社區之管理委員會有所不滿，竟意圖為自己不法之所有，於民國
    九十年十二月（起訴書誤為十月）二十八日晚上十一時十九分（起訴書誤為二十
    九分）及二十一分，分二次，在該社區大樓電梯內，趁無他人在場之際，撕下「
    賺錢時代社區」大樓管理委員會（下稱管委會）所張貼之「催繳管理費」及「賺
    錢時代（被推舉人）召集人」公告並帶走。嗣經該「賺錢時代社區」大樓管理委
    員會以電梯內之電眼錄影發現。因認被告涉有刑法第三百二十條第一項之竊盜罪
    嫌。
二、按犯罪事實應依證據認定之，無證據不得推定其犯罪事實；又不能證明被告犯罪
    者，應諭知無罪之判決，刑事訴訟法第一百五十四條、第三百零一條第一項分別
    定有明文。次按事實之認定，應憑證據，所謂證據，須適於為被告犯罪事實之證
    明者，始得採為斷罪資料，如未能發現相當證據，或證據不足以證明，自不能以
    推測或擬制之方法以為裁判基礎；又認定不利於被告之事實，須依積極證據，苟
    積極證據不足為不利於被告事實之認定時，即應為有利於被告之認定，更不必有
    何有利之證據，最高法院五十三年台上字第二七五０號、三十年上字第八一六號
    、四十年台上字第八六號分別著有判例可資參照。再按刑法竊盜罪之成立，除須
    有竊取他人財物之行為外，尚以行為人有為自己或第三人不法所有意圖之主觀違
    法要件，始足當之，如其目的僅在供自己使用收益，並無不法所有之意圖，即與
    竊盜罪之構成要件不符。最高法院七十五年度台上字第八號裁判可資參照。
三、公訴人認被告丙○○涉有右開犯行，無非係以被告之自白、告發人（起訴書誤為
    告訴人）甲○○之指訴，及卷附之錄影帶翻拍相片、管委會被竊取之公告影本等
    件，資為論據。訊據被告對於有於右開時、地抽取張貼在電梯內公告欄之公告一
    節，固坦承不諱，惟堅詞否認有何竊盜犯行，辯稱：(一)告發人甲○○擔任「賺錢
    時代社區」管委會主任委員之任期已滿，自不得擅以管委會名義，隨意張貼公告
    ，竟仍惡意把持管委會，拒不辦理交接，伊才去抽取流會公告，欲供社區合法改
    選之新任管委會對告發人提起之返還管委會印鑑章等物之民事訴訟中，作為告發
    人擅自以管委會名義發文之證據，伊主觀上並無不法所有意圖。又伊所抽取之公
    告僅有流會公告，並無「催繳管理費」及「賺錢時代（被推舉人）召集人」之公
    告。(二)退步言之，縱使伊拿取公告之行為已該當於刑法竊盜罪之構成要件，但伊
    所抽取之物不過係公告一張，價值無幾，侵害之法益極輕微，應認並無實質之違
    法性，參諸最高法院七十四年台上字第四二二五號判例意旨，亦不得以竊盜罪相
    繩等語。
四、經查：
（一）被告丙○○未經該社區第三屆管委會之同意，即擅自於九十年十二月二十八日
      晚上十一時十九分，進入「賺錢時代社區」第十五號電梯內，拿取第三屆管委
      會張貼在該部電梯公告欄內之公告一紙；嗣於同日晚上十一時二十一分，又進
      入該社區第十六號電梯內，拿取前開管委會張貼在該部電梯公告欄內之公告一
      紙等事實，業據被告供承不諱，核與告發人甲○○指訴之情節相符，並有「賺
      錢時代社區」裝設在第十五號、第十六號電梯內之監視錄影光碟所翻拍之照片
      四張附卷可稽，且經本院當庭勘驗前開監視錄影光碟內容無訛，有本院九十二
      年一月十五日勘驗筆錄在卷可考，固堪信為真實。
（二）然查，「賺錢時代社區」第三屆管委會主任委員即告發人甲○○之任期至九十
      年十月十八日即已屆滿，由於原定於九十年十二月二十七日舉行改選下屆管委
      會委員之區分所有權人大會因人數不足流會，該社區部分出席該次會議之區分
      所有權人隨後即另行推選訴外人李銷容為會議主席，進行住宅區第四屆管理委
      員之選舉，並推選得票最高之訴外人王世明為新任管委會主任委員。第三屆管
      委會因認訴外人王世明等之選舉程序不合法，而拒不移交管委會財物，告發人
      甲○○仍以管理會之印章、印文及主任委員名義發文，為此，訴外人王世明乃
      以「賺錢時代公寓大廈管理負責人」之身分，對告發人甲○○、第三屆管委會
      機電委員謝章禮、監察委員張慧秋提起民事訴訟，訴請渠等應共同返還管委會
      所有之財物，由本院台中簡易庭民事九十一年度中簡字第一二０八號受理，並
      於九十一年十二月五日判決訴外人王世明敗訴等情，有本院九十一年度中簡字
      第一二０八號民事判決一份附卷可稽，復經本院調取臺灣臺中地方法院檢察署
      九十一年度偵字第一一三九七號丁○○被訴竊盜案件（按亦因抽取公告，經告
      發人甲○○提起告發）所附之本院九十一年度中簡字第一二０八號民事簡易訴
      訟案卷審閱無訛。據此，被告丙○○辯稱：抽取上開公告係為提供訴外人王世
      明作為前開民事訴訟證據之用等語，已非無稽。又被告此部分辯解，復與均有
      於九十年十二月二十八日抽取公告之社區住戶即證人丁○○、訴外人陳郁函於
      各自被訴竊盜之偵查程序中辯稱係為供前開民事訴訟使用等語，相互符合，有
      臺灣臺中地方法院檢察署九十一年度偵字第一一三九七號丁○○被訴竊盜之偵
      查案卷及九十一年度偵字第一五四三八號訴外人陳郁函被訴竊盜罪嫌之不起訴
      處分書可資參佐，益徵被告丙○○所辯，應非虛。基此，被告抽取前開公告
      之目的，既在供前開民事訴訟之用，其辯稱主觀上並無不法所有之意圖等語，
      即屬有據。
（三）再者，被告與告發人甲○○對於被告所抽取之公告種類，固迭有爭執，然查，
      不論係被告自承之九十年十二月二十七日區分所有權人會議之流會公告，抑或
      告發人甲○○所指稱之催繳管理費公告，觀諸各該公告之內容，前者係在公布
      九十年十二月二十七日區分所有權人會議因人數不足宣布流會之會議記錄，後
      者係在通知住戶九十一年度一、二月份之管理費已開始繳交之訊息，均有一定
      之時效性，任何人亦一望即能明瞭該公告所欲傳達之消息，可知各該公告並不
      具任何珍藏之價值，衡諸常理，若非有諸如前開民事訴訟蒐證之必要，一般住
      戶顯無刻意抽取該等公告，據為己有之可能。而怡佳管理公司派駐在「賺錢時
      代社區」之駐點主任即證人乙○○復到庭結證稱：「．．．只要公告被抽走我
      們就會補上去．．．」等語，有本院訊問筆錄可稽，是以被告辯稱：其於抽取
      前開公告後，本欲放回原位，但已發現管委會又張貼新的公告等語，自非全然
      不可信採。據此，被告於抽取公告後，既有再放回原處之意思，其主觀上即無
      不法所有之意圖，益臻明確。
（四）綜上所陳，被告辯稱其抽取前開公告，並無不法所有意圖等語，既有徵憑，公
      訴人又未能提出其他確切之證據證明被告主觀上確有刑法竊盜罪之不法所有意
      圖，揆諸前揭說明，被告右開所為即與竊盜罪之構成要件尚屬有間，無法以該
      罪相繩。此外，本院復查無其他證據足認被告確有公訴人所指之竊盜犯行，參
      諸首揭說明，既無積極證據足認被告係基於不法所有意圖，而竊取前開公告，
      不能證明被告犯罪，應依法諭知無罪之判決。
五、告發人甲○○另指稱被告丙○○於九十一年一月十三日晚上七時十八分，又進入
    「賺錢時代社區」第十六號電梯內，拿取張貼在該部電梯公告欄內之公告六紙；
    嗣於同日晚上八時二十二分，再進入該該部電梯內，拿取張貼在該部電梯公告欄
    內之公告一紙等語，雖據被告供承不諱，且有「賺錢時代社區」裝設在該部電梯
    內之監視錄影光碟所翻拍之照片四張附卷可稽，並經本院當庭勘驗前開監視錄影
    光碟內容無訛，有本院九十二年一月十五日勘驗筆錄在卷可考。然查，告發人甲○○指稱被告就此部分亦涉犯竊盜罪嫌等語，並未據公訴人記載於本案起訴書之
    犯罪事實欄，應認尚非公訴人原所起訴之範圍，而本院就前開已起訴部分，既認
    應為無罪之諭知，縱使告發人甲○○此部分之指訴可採，本院亦無從併予審理，
    附此明。
據上論斷，應依刑事訴訟法第三百零一條第一項，判決如主文。
中      華      民      國      九十二      年    二    月    二十六    日
                                臺灣臺中地方法院刑事第二庭
                                    法  官  莊  嘉  蕙
右正本證明與原本無異。
如不服本判決，應於判決送達後十日內，向本院提出上訴狀。
                                    書記官
中      華      民      國      九十二      年    二    月    二十六    日


司法院資訊處製作；財團法人民間司法改革基金會備份。
